【裁判字號】    89,上訴,1824
【裁判日期】    891113
【裁判案由】    違反著作權法
【裁判全文】
臺灣高等法院高雄分院刑事判決                  八十九年度上訴字第一八二四號
    上  訴  人  臺灣高雄地方法院檢察署檢察官
    被      告  甲○○
右上訴人因被告違反著作權法案件，不服臺灣高雄地方法院八十九年度訴字第二二二
五號中華民國八十九年十一月十三日第一審判決（起訴案號：臺灣高雄地方法院檢察
署八十九年度偵續一字第二四號），提起上訴，本院判決如左：
      主  文
上訴駁回。
      理  由
一、公訴意旨略以：被告甲○○係高雄市三民區○○○路二八九號「競峰複合式生活
    館」之負責人，以出租影音光碟片為業，明知「ＬＩＳ太空號」、「刀峰戰士」
    、「頭號通緝犯」、「尖峰時刻」影片，均係中藝國際影視股份有限公司（下稱
    中藝公司）享有著作財產權之視聽著作，竟意圖出租營利，以每片新台幣（下同
    ）五、六百元之價格，向施義勇購入未經中藝公司同意或授權，擅自從外國輸入
    之前揭影音光碟片各一片，再自不詳時間起，基於常業之犯意，將前揭影音光碟
片加上字匣、編號，出租予不特定客人。嗣於民國八十八年七月十六日下午三時
    二十分許，經警會同中藝公司代理人陳佳松，持搜索票前往上址查獲，並扣得「
    ＬＩＳ太空號」、「刀峰戰士」、「頭號通緝犯」（均含字匣）、「尖峰時刻」
    光碟片各一片、目錄四張及資料表二份，因認被告涉犯著作權法第九十四條之以
    犯同法第九十二條擅自以出租方法侵害他人著作權為常業罪。
二、按犯罪事實應依證據認定之，無證據不得推定其犯罪事實，刑事訴訟法第一百五
    十四條定有明文。又認定不利於被告之事實，須依積極證據，苟積極證據不足為
    不利於被告事實之認定時，即應為有利於被告之認定，更不必有何有利之證據。
    另刑事訴訟法上所謂認定犯罪事實之證據，係指足以認定被告確有犯罪行為之積
    極證據而言，該項證據自須適合於被告犯罪事實之認定，始得採為斷罪資料（最
    高法院三十年上字第八一六號判例、最高法院二十九年上字第三一０五號判例參
    照）。
三、本件公訴人認被告甲○○涉犯著作權法第九十四條之以犯同法第九十二條擅自以
    出租方法侵害他人著作權為常業罪嫌，無非係以告訴人中藝公司代理人王怡心之
    指訴、證人施義勇之證述、授權書、行政院新聞局錄影節目審查合格證明書為其
    論罪依據。惟訊據被告甲○○堅決否認有何違反著作權法之犯行，辯稱：告訴人
    之告訴並不合法，且上開影片係施義勇合法輸入後再轉賣予被告，被告為合法著
    作重製物之所有人，依著作權法第六十條第一項前段規定，得出租該重製物，並
    無第九十四條之侵害著作權可言；本案扣押之著作物屬合法之視聽著作，其對話
    之翻譯，任何懂他國語言的人皆可翻譯，亦方便不懂他國語言的人瞭解劇情，使
    其合法著作物更容易推展，對原著作權人之市場銷售更為有利，符合「著作之性
    質」及其他「合理使用」，並對原著作權人權益具正面作用，且翻譯權係指文字
    著作而言，視聽著作其主體為影音部分，根本無所謂翻譯改作之需求，故著作權
    法中視聽著作，既無此「翻譯改作權」，更何來侵權說等語。
四、經查：
（一）「ＬＩＳ太空號」、「刀峰戰士」、「頭號通緝犯」、「尖峰時刻」影片，均
      為美國新線影片公司享有著作財產權之視聽著作，而於八十六年七月十八日，
      專屬授權中環股份有限公司（下稱中環公司）在台灣地區重製、銷售、發行上
      開影片之權利，再由中環公司專屬授權告訴人中藝公司發行ＶＣＤ、ＤＶＤ、
      ＶＨＳ家用錄影帶、數位光碟，且於八十七年十月二十七日，授權中藝公司得
      就上開四部影片之家用錄影帶、家用光碟及數位光碟著作權事宜採取一切法律
      行動之情，有合約影本及其譯本各一份、授權書一紙在卷可稽，上開影片並經
      我國行政院新聞局審查合格，有該局錄影節目審查合格證明書四紙附卷為憑，
      顯見中藝公司於上開影片證明書中所載授權期間，對上開影片享有在台灣地區
      之重製、銷售、發行等著作權利，且得對侵害著作權事宜提出告訴。況重製、
      銷售及出租均為發行之態樣，參諸民法第五百十六條第一項規定：「著作財產
      權人之權利，於合法授權實行之必要範圍內，移轉由出版人行使之。」及司法
      院二十六年院字第一六四八號解釋：「民法第五百十六條所指著作權人之權利
      ，其對於侵害人提起訴訟之權，應解為係在其必要範圍內。又著作權法（舊）
      第二十三條所稱之權利人，亦包括享有出版權之出版人在內，無論契約就此有
      無訂定，出版人均得對於侵害人提起訴訟。」之旨意，益足徵告訴人中藝公司
      之告訴應屬合法，合先敘明。
（二）按合法著作重製物之所有人，得出租該重製物，著作權法第六十條第一項定有
      明文，此即學說上所謂「第一次銷售原則」，亦即著作權人將其著作重製物第
      一次售出後，其權利即耗盡，著作權人不能再對已出售之重製物禁止出售或出
      租。而未經著作財產權人同意而輸入著作原件或其重製物者，視為侵害著作權
      或製版權，同法第八十七條第四款固有明文，惟同法第八十七條之一第一項第
      三款亦規定，為供輸入者個人非散布之利用或屬入境人員行李之一部分而輸入
      著作原件或一定數量重製物者，不受同法第八十七條第四款之限制。本件扣案
      之上開四片光碟片係施義勇託其姊自國外寄回臺灣或自行上網訂購之情，業據
      證人施義勇於偵查中證述屬實（八十八年度偵字第一七九五七號卷第十二頁反
      面、第三十九頁、第六十一頁），告訴人中藝公司代理人陳佳松並於警訊中陳
      稱上開扣案之四片光碟片為平行輸入之物等語（警卷第四頁），告訴代理人黃
      子錡於本院訊問時亦陳稱扣案光碟片非盜拷之重製物（本院九十年一月十二日
      訊問筆錄），是本件扣案之四片光碟均為平行輸入之正版片無訛。又證人施義
      勇復證稱：因其有蒐集影光碟片之習慣，同部電影節目均僅購買一片，但有時
      因介紹者對片名（如中、英文）之說法不同，會重複購買，「刀峰戰士」、「
      尖峰時刻」二片即是，所以將該二片賣給被告，「ＬＩＳ太空號」、「頭號通
      緝犯」則分別係因劇情不佳及無翻譯不適合給外甥看，從而出售予被告等語在
      卷，經高雄地方法院檢察署檢察官於八十八年十月二十七日偵訊完畢後派警至
      施義勇住處查證結果，確於施義勇住處查得八十四張電影光碟片之情，則有搜
      索報告及現場照片十一張附卷可稽（八十八年度偵字第一七九五七號卷第六十
      二頁反面至第六十七頁），而經檢視施義勇所提出之八十八年四月二十三日、
      四月二十六日（被告為警查獲前）上網訂購電影光碟片消費明細表中，對於不
      同片名之影片，亦確實均僅訂購一部，是證人施義勇證稱其有蒐集電影光碟習
      慣，訂購之電影光碟片名均不重複等語，應堪採信。此外復查無其他積極事證
      足認證人施義勇輸入上開四部電影光碟片之目的原即非在供己使用，從而應認
      施義勇輸入上開四張電影光碟片之行為並無違反著作權法第八十七條第四款規
      定可言。而上開四張光碟片係施義勇轉賣予被告之情，業據證人施義勇證述屬
      實，核與被告供述相符，被告既係經由合法著作重製物所有權人之讓與而取得
上開四張著作物之所有權，依著作權法第六十條第一項規定，其係合法著作重
      製物之所有人，得出租該重製物，則被告出租該光碟片，要難認被告有侵害告
      訴人著作權之犯意，即無違反同法第九十二條、九十四條之罪責可言。又告訴
      人雖另指被告擅自重製上開影碟中文字幕匣云云。然查，告訴人於告訴時其告
      訴狀記載其係取得美國新線影片公司在臺灣發行視聽產品之專有權利人，其權
      利範圍包括重製權、出租權、銷售權、發行權等著作財產權能，並未指被告侵
      害其翻譯權，有告訴狀及美商授權書譯本在卷可查，遲至審理時，始提出此部
      分指控，已有可議，且告訴人之中文翻譯，與被告遭查扣字匣中之中文翻譯不
      盡相同，業據告訴人之代理人黃子錡於本院陳述明確（本院九十年三月九日訊
      問筆錄），何況是否其中文翻譯發行在前，而扣案字匣發行在後，亦無證據以
      實其說，則被告之字匣中之中文翻譯，尚不能遽指為侵害著作權之物，從而被
      告予以出租，亦不能遽指其有何不法。此外，復查無其他積極證據，足認被告
      確有公訴人所指之犯行，不能證明被告犯罪，原審為被告無罪之判決，核無不
      合。公訴人上訴意旨猶執陳詞指摘原判決不當，為無理由，應予駁回。
據上論斷，應依刑事訴訟法第三百六十八條，判決如主文。
本案經檢察官張其主到庭執行職務。
中    華    民    國    九  十    年      三      月    二  十  八    日
                          臺灣高等法院高雄分院刑事第五庭
                                  審判長法官  吳水木
                                        法官  趙文淵
                                        法官  陳朱貴
右正本證明與原本無異。
如不服本判決，應於判決送達後十日內向本院提出上訴狀，其未述理由者並應於提
出上訴狀後十日內向本院補提理由書（應附繕本)。
                                      書記官  陳武悅
中    華    民    國      九十      年       三       月     三  十     日
                                                                        Ｆ


司法院資訊處製作；財團法人民間司法改革基金會備份。
